【裁判字號】    97,交聲,398
【裁判日期】    970515
【裁判案由】    違反道路交通管理處罰條例聲明異議
【裁判全文】
臺灣士林地方法院交通事件裁定         97年度交聲字第398號
原處分機關  臺北市交通事件裁決所
異  議  人
即受處分人  甲○○
上列異議人即受處分人因違反道路交通管理處罰條例案件，對於
臺北市交通事件裁決所於民國97年4 月1 日所為之處分（原處分
案號：北市裁二字第裁22-A00WGC463號），聲明異議，本院裁定
如下：
    主  文
異議駁回。
    理  由
一、異議意旨略以：異議人即受處分人甲○○於民國97年1 月20
    日10時許，騎乘所有車號CXG-157 號普通重型機車行經臺北
    市○○路○ 段與行善路路口時，遭執勤警察以其有「不依標
    誌、標線、號誌指示」行駛之違規製單舉發，惟該違規路段
    雖設有機車待轉之標誌，但已被樹木遮蔽，車輛行駛中根本
    無法目視，再者，當車輛行駛至交岔路口時，亦無法看到設
    於地上之機車待轉格標線，難以期待用路人遵守該些標誌標
    線行駛，對原處分有所不服，為此聲明異議云云。
二、原處分意旨略以：異議人於97年1 月20日10時許，騎乘所有
    車號CXG-157 號普通重型機車行經臺北市○○路○ 段與行善
    路路口時，未依兩段式逕自左轉，為臺北市政府警察局內湖
    分局執勤警察發現攔停製單舉發其有「機車不依規定兩段式
    左轉」之違規，經原處分機關臺北市交通事件裁決所認定違
    規事實明確，爰依道路交通管理處罰條例第48條第1 項第2
    款、第63條第1 項第1 款之規定，裁處異議人新臺幣六百元
    之罰鍰，並記違規點數一點。
三、經查：
  (一)按機器腳踏車行駛至交岔路口，其轉彎，應依標誌或標線之
    規定行駛；無標誌或標線者，應依第一百零二條及下列規定
    行駛：1.內側車道設有禁行機車標誌或標線者，應依兩段方
    式進行左轉，不得由內側或其他車道左轉。2.在三快車道以
    上單行道道路，行駛於右側車道或慢車道者，應以兩段方式
    進行左轉彎；行駛於左側車道或慢車道者，應以兩段方式進
    行右轉彎，道路交通安全規則第99條第2 項定有明文。又按
    汽車駕駛人轉彎時，不依標誌、標線、號誌指示者，處新臺
    幣六百元以上一千八百元以下罰鍰，並記違規點數一點，而
    本條例所謂之汽車，包含機器腳踏車在內，道路交通管理處
    罰條例第48條第1 項第2 款、第63條第1 項第1 款、第3 條
    第8 款亦分別規定甚明。
  (二)查異議人於97年1 月20日10時許，騎乘所有車號CXG-157 號
    普通重型機車行經臺北市○○路○ 段與行善路路口時，未依
    兩段式逕自左轉，為臺北市政府警察局內湖分局執勤警察發
    現上前攔停並以其有「機車不依規定兩段式左轉」之違規製
    單舉發之事實，有臺北市政府警察局掌電字第A00WGC463 號
    舉發違反道路交通管理事件通知單影本一紙在卷可稽。
  (三)再據證人即製單舉發之警察乙○○於本院審理時結證稱：「
    （本案是否由你製單舉發？〈提示舉發單〉）是」、「（請
    說明本件交通違規事實情形？）97年1 月20日上午10時在舊
    宗路一段與行善路口，當時眼見一部重機車車號CXG-157 ，
    沿行善路東向南左轉舊宗路一段，我當場攔停並告知駕駛人
    違規事實，機車必須二段式待轉，該駕駛人堅稱該路段的待
    轉標示不明，我不予採信，依法告發，該駕駛人聲明異議」
    、「（今天提出的彩色照片，是否違規現場圖？）這是該路
    段的現場照片」、「（四張照片可證明何事？）該四張照片
    ，該機車沿行善路行駛，該路段沿路都有待轉的告示，另也
    有待轉區的標線」、「（違規現場的待轉標誌，是否有被樹
    木遮蔽？）路旁及紅綠燈上面都有待轉標誌〈用鉛筆圈出〉
    ，該標誌並沒有被樹木遮蔽」、「（待轉區的標誌是否清楚
    ？）從行善路過來，可以很清楚看到待轉區標誌」等語屬實
    （見本院97年4 月30日訊問筆錄），復有證人庭呈之違規現
    場照片影本四紙附卷可參，而觀諸該違規現場照片影本所示
    ，系爭行善路東向西路段，在靠近路口之道路旁及路口紅綠
    燈燈架上均設有明顯可見之機車二段式待轉標誌，而在舊宗
    路一段北向南路段與行善路之交岔路口處亦設有明顯可見之
    機車待轉格標線，一般用路駕駛人當可清楚知悉機車行駛至
    該路口時需二段式左轉，又上開違規現場照片影本縱與異議
    人自行蒐證提出之違規現場照片影本二紙之內容有些許不同
    （在行善路東向西路段路口之紅綠燈燈架上未設有機車二段
    式左轉之標誌），堪認部分標誌係於異議人違規後所設置，
    然依異議人所提出之違規現場照片所示，在行善路東向西路
    段靠近路口之右側道路旁亦設有機車二段式左轉之標誌，且
    該路段屬於三快車道以上之單行道道路，內側車道繪有禁行
    機車字樣，此有臺北市政府警察局內湖分局97年2 月27日北
    市警內分交字第09730336200 號函影本在卷可參，則機器腳
    踏車之駕駛人行駛於右側車道或慢車道者，仍應以兩段方式
    進行左轉彎，況異議人係領有駕駛執照之機車駕駛人，應知
    悉且有遵守交通標誌、標線相關規定之義務，其對於一般用
    路駕駛人所應遵守之交通規則，自難推諉為不知，是異議人
    騎乘機車行駛於三線快車道以上、內側車道繪有禁行機車字
    樣之單行道道路，仍未依規定逕自左轉，其有「不依標誌、
    標線、號誌指示」行駛之違規行為極明。
  (四)綜上所述，異議人之異議理由，應屬卸責之詞，委無可採。
    本件事證明確，異議人違規行為堪以認定。原處分機關認為
    異議人違規事實明確，爰依道路交通管理處罰條例第48條第
    1 項第2 款、第63條第1 項第1 款之規定，裁處異議人新臺
    幣六百元之罰鍰，並記違規點數一點，核無不當。本件異議
    為無理由，應予駁回。
四、據上論斷，應依道路交通案件處理辦法第19條，裁定如主文
    。
中    華    民    國    97    年    5     月    15    日
                  交通法庭法  官    周明鴻
以上正本證明與原本無異。
如不服本裁定應於裁定送達後5 日內向本院提出抗告狀。
                          書記官    丁梅芬
中    華    民    國    97    年    5     月    15    日


司法院資訊處製作；財團法人民間司法改革基金會備份。
